【裁判字號】    92,再易,3
【裁判日期】    920829
【裁判案由】    再審之訴
【裁判全文】
臺灣新竹地方法院民事判決  九十二年度再易字第三號
    再審原告  丁○○
              壬○○
              庚○○
              辛○○
              癸○○
              子○○
              己○○
              戊○○
    再審被告  甲○○
              丙○○
              乙○○
右當事人間請求確定界址事件，再審原告對於中華民國九十二年二月二十七日本院九
十年度再易字第二號確定判決提起再審之訴，本院判決如左：
    主    文
再審之訴駁回。
再審訴訟費用由再審原告負擔。
    事    實
甲、再審原告方面：
一、聲明：
（一）本院九十年度再易字第二號、八十五年度再簡上字第一號、八十三年度簡上字
      第六九號（除主文第一項外）、八十二年度竹簡字第三五五號之確定判決均廢
      棄。
（二）確定再審原告等共有坐落新竹市○○○段一八五之七地號（重測後為新竹市○
      ○段一四○地號）土地與再審被告共有坐落同地段一七二地號（重測後為新竹
      市○○段一三六地號）土地，其界址如附圖重測前地籍圖謄本所標示兩地號間
      之實線。
二、陳述：
（一）再審原告係於民國九十二年三月十日後方收受本院九十年度再易字第二號民事
      判決，故自當時方知悉再審之事由，從而本件再審之訴係在三十日之不變期間
      內提起，殊無疑義。
（二）按適用法規顯有錯誤者，當事人得以再審之訴對於確定終局判決聲明不服，民
      事訴訟法第四百九十六條第一項第一款定有明文，而對於簡易訴訟程序第二審
      確定終局裁判，如就足影響於裁判之重要證物，漏未斟酌者，亦得提起再審之
      訴或聲請再審，民事訴訟法第四百三十六條之七定有明文。故而簡易訴訟程序
      之第二審確定終局裁判，如確有就足影響裁判之重要證物，漏未斟酌者，即屬
      具有再審理由而應回復原來之訴訟程序，就本案訴訟標的有無理由再為審判。
（三）查本院九十年度再易字第二號判決所持理由，與本院八十五年度再簡上字第一
      號之理由，如出一轍，均以本院八十三年度簡上字第六九號判決業已依據兩造
      所提各項證據，詳述其審酌再審原告所有系爭土地面積增加之理由，甚且於判
      決理由欄第六點表明「至於兩造所提其他攻擊、防禦方法及聲請調查之證據，
      因與本件基礎事實之認定無涉，自毋庸加以審酌，併此敘明」等語，而謂本院
      八十三年度簡上字第六九號判決已就再審原告於該事件審理時提出之一八五之
      八、一八五之九地號之地籍圖謄本及土地標示變更結果通知書等證物加以斟酌
      ，故並無再審原告所指就足影響裁判之要重證物漏未斟酌之情事云云。惟本院
      八十三年度簡上字第六九號判決對上開再審原告所提出足影響裁判之重要證物
      ，並未斟酌，僅以制式之判決用語加以帶過，完全未具體表明為何為不加以斟
      酌之理由，顯屬就足影響裁判之重要證物漏未斟酌，而本院九十年度再易字第
      二號判決與本院八十五年度再簡上字第一號判決均視而不見，反認定並無漏未
      斟酌之情事，顯與民事訴訟法第四百三十六條之七之規定不相合，而屬適用法
      規顯有錯誤。再審原告自得提起本件再審之訴。
（四）所謂「至於兩造所提其他攻擊、防禦方法及聲請調查之證據，因與本件基礎事
      實之認定無涉，自毋庸加以審酌，併此敘明」等語，乃判決書一般制式之用語
      ，故仍應究明原審有無詳酌證據，且如原審已詳予調查，亦應就調查之結果說
      明其取捨之理由，否則即構成再審之事由。前述系爭一八五之五、一八五之九
      地號之地籍圖謄本及土地標示變更結果通知書等證據，與本件基礎事實暨重要
      爭點即再審原告所有系爭土地面積增加之原因，正是息息相關，本院八十三年
      度簡上字第六九號判決率謂該等證據與基礎事實無涉，又未具體說明不採之理
      由，即已構成再審事由，詎本院八十五年度再簡上字第一號判決及本院九十年
      度再易字第二號判決均未詳加探求，遽謂第二審判決已斟酌上開證物，自均構
      成就足影響判決之重要證物漏斟酌之再審事由。
乙、再審被告方面：
    本件未經言詞辯，再審被告亦未提出書狀作何聲明或陳述。
    理    由
一、程序方面：
（一）按再審之訴，應於三十日之不變期間內提起。前項期間自判決確定時起算。但
      再審之理由知悉在後者，自知悉時起算；不得上訴之判決，於宣示時確定；民
      事訴訟法第三百九十八條、第五百條第一項分別定有明文。另對於確定之再審
      判決，如有再審理由者，亦得對於該再審確定判決，提起再審之訴。查原再審
      判決即本院九十年度再易字第二號係屬不得上訴之事件，一經判決即告確定，
      而再審原告係於九十二年三月十日始收受原再審判決，有送達證書附於本院九
      十年度再易字第二號民事卷宗可稽，而再審原告係於九十二年四月三日就該原
      再審確定判決提起再審之訴，有本院收文日期印於再審原告提出之再審狀可考
      ，是再審原告提起本件再審之訴，尚未逾法定三十日不變期間，其提起本件再
      審之訴，程序上並無不合，先予敘明。
（二）次按再審之訴顯無再審理由者，得不經言詞辯論，以判決駁回之。民事訴訟法
      第五百零二條第二項定有明文。
二、實體方面：
（一）再審原告主張原再審判決即本院九十年度再易字第二號判決所持理由，與本院
      八十五年度再簡上字第一號判決之理由相同，均以本院八十三年度簡上字第六
      九號判決業已依據兩造所提各項證據，詳述其審酌再審原告所有系爭土地面積
      增加之理由，且於判決理由欄第六點表明「至於兩造所提其他攻擊、防禦方法
      及聲請調查之證據，因與本件基礎事實之認定無涉，自毋庸加以審酌，併此敘
      明」等語，而謂本院八十三年度簡上字第六九號判決已就再審原告於該審提出
      系爭土地地籍圖謄本及土地標示變更結果通知書等證物加以斟酌，故並無再審
      原告所指就足影響裁判之要重證物漏未斟酌之情事。惟本院八十三年度簡上字
      第六九號判決對上開再審原告所提出足影響裁判之重要證物，並未斟酌，僅以
      制式之判決用語由加以帶過，完全未具體表明為何為不加以斟酌之理由，顯屬
      就足影響裁判之重要證物漏未斟酌，而本院九十年度再易字第二號判決與本院
      八十五年度再簡上字第一號判決，反認定並無漏未斟酌之情事，顯與民事訴訟
      法第四百三十六條之七之規定不相合，而屬適用法規顯有錯誤。所謂「至於兩
      造所提其他攻擊、防禦方法及聲請調查之證據，因與本件基礎事實之認定無涉
      ，自毋庸加以審酌，併此敘明」等語，乃判決書一般制式之用語，故仍須究明
      原審有無詳酌證據，且如原審已詳予調查，亦應就調查之結果說明其取捨之理
      由，否則即構成再審之事由。前述系爭土地地籍圖謄本及土地標示變結果通知
      書等證據，與本件基礎事實暨重要爭點即再審原告所有系爭土地面積增加之原
      因，息息相關，本院八十三年度簡上字第六九號判決率謂該等證據與基礎事實
      無涉，又未具體說明不採之理由，即已構成再審事由，詎本院八十五年度再簡
      上字第一號判決及原再審判決即本院九十年度再易字第二號判決均未詳加探求
      ，遽謂第二審判決已斟酌上開證物，自均構成就足影響判決之重要證物漏斟酌
      之再審事由。為此，爰於法定期間內提起再審，訴請廢棄本院九十年度再易字
      第二號、八十五年度再簡上字第一號、八十三年度簡上字第六九號（除主文第
      一項外）、八十二年度竹簡字第三五五號之確定判決。並確定再審原告等共有
      坐落新竹市○○○段一八五之七地號（重測後為新竹市○○段一四○地號）土
      地與再審被告共有坐落同地段一七二地號（重測後為新竹市○○段一三六地號
      ）土地，其界址如附圖重測前地籍圖謄本所標示兩地號間之實線等情。
（二）按適用法規顯有錯誤者，得以再審之訴對於確定終局判決聲明不服。但當事人
      已依上訴主張其事由或知其事由而不為主張者，不在此限。又確定判決消極的
      不適用法規，顯然影響裁判者，自屬民事訴訟法第四百九十六條第一項第一款
      所定適用法規顯有錯誤之範圍，應許當事人對之提起再審之訴，以貫徹憲法保
      障人民權益之本旨；所謂適用法規顯有錯誤者，不包括漏未斟酌證據及認定事
      實錯誤之情形在內；民事訴訟法第四百九十六條第一項第一款所謂適用法規顯
      有錯誤，係指確定判決違背法規或現存判例解釋者而言。司法院大法官會議解
      釋第一七七號解釋文、最高法院六十三年台上字第八八○號、七十一年台再字
      第二一○號判例意旨可資參照。另民事訴訟法第四百三十六條之七所謂「如就
      足影響於判決之重要證物，漏未斟酌者」，係指當事人在前審程序已經存在並
      已為證據聲明之證據，前審並未認為不重要而忽略證據聲明未為調查，或已為
      調查而未就調查之結果予以判斷，且須足以影響裁判結果而言。查本件再審原
      告係就本院九十年度再易字第二號確定判決提起再審之訴，然該確定判決乃本
      院就再審原告對本院八十五年度再簡上字第一號確定判決所提起之再審訴訟所
      為之判決，而本院九十年度再易字第二號確定判決係以再審原告所提再審事由
      顯無理由，而予以駁回再審原告之訴，則本院九十年度再易字第二號確定判決
      並未回復原來之訴訟程序即本院八十五年度再簡上字第一號事件之訴訟程序，
      遑論就本院八十五年度再簡上字第一號事件再行回復至本院八十三年度簡上字
      第六九號事件之訴訟程序，職是，原九十年度再易字第二號再審確定判決自無
      適用民事訴訟法第四百三十六條之七規定之餘地，再審原告主張原九十年度再
      易字第二號確定判決未適用上開規定，而有適用法規顯有錯誤之再審事由，即
      屬無據。
（三）次按對於簡易訴訟程序之第二審確定終局裁判，如就足影響於裁判之重要證物
      ，漏未斟酌者，亦得提起再審之訴或聲請再審。民事訴訟法第四百三十六條之
      七定有明文。查再審原告係就本院九十年度再易字第二號再審判決提起再審，
      該再審事件並非屬民事訴訟法第四百三十六條之七所稱「簡易訴訟程序之第二
      審確定終局裁判」，故該再審確定判決即無函以上開規定執為再審理由之論據
      ，是再審原告指摘原九十年度再易字第二號確定判決亦有民訴訟法第四百三十
      六條之七之情形，而提起本件再審之訴，亦乏所據。
（四）綜上所述，本件再審原告就原再審確定判決即本院九十年度再易字第二號所提
      之再審理由，核與民事訴訟法第四百九十六條第一項、第四百三十六條之七之
      規定，尚屬有間，其主張均顯無理由，本件既無再審事由，本院自無庸就再審
      原告所指本院八十五年度再簡上字第一號、八十三年度簡上字第六九號確定判
      決有無再審理由等加以審究。從而，本件再審原告提起本件再審之訴，請求廢
      棄本院九十年度再易字第二號、八十五年度再簡上字第一號、八十三年度簡上
      字第六九號（除主文第一項外）、八十二年度竹簡字第三五五號之確定判決。
      並確定再審原告等共有坐落新竹市○○○段一八五之七地號（重測後為新竹市
      ○○段一四○地號）土地與再審被告共有坐落同地段一七二地號（重測後為新
      竹市○○段一三六地號）土地，其界址如附圖重測前地籍圖謄本所標示兩地號
      間之實線，洵無足採，應予駁回。
（五）結論：本件再審之訴為顯無理由，依民事訴訟法第五百零二條第二項、第七十
      八條，判決如主文。
中      華      民      國    九十二    年      八      月    二十九    日
                                  臺灣新竹地方法院民事第一庭
~B審判長法官  彭洪英
~B法      官  黃珮禎
~B法      官  王鳳儀
右為正本，係照原本作成。
不得上訴。
~B法院書記官  王恬如
中      華      民      國    九十二    年      九      月      五      日


司法院資訊處製作；財團法人民間司法改革基金會備份。
